【裁判字號】    92,訴,461
【裁判日期】    920819
【裁判案由】    營利事業所得稅
【裁判全文】
高雄高等行政法院判決                              九十二年度訴字第四六一號
                              .
    原      告  東詣汽車有限公司
    代  表  人  甲○○董事長
    被      告  財政部臺灣省南區國稅局
    代  表  人  乙○○局長
    訴訟代理人  丙○○
右當事人間因營利事業所得稅事件，原告不服財政部中華民國九十二年二月二十四日
台財訴字第０九二一三五一三五二號訴願決定，提起行政訴訟。本院判決如左：
    主  文
原告之訴駁回。
訴訟費用由原告負擔。
    事  實
甲、事實概要：
    緣原告以經銷車輛買賣為業，兼營零件修護業務。其民國（下同）八十五年度營
    利事業所得稅結算申報，列報營業成本新台幣（下同）一三八、六九六、二七六
    元（含修護成本五、九五七、八００元），營業費用一一、一三二、八九六元；
    經被告初查核定營業成本一三八、六九六、二七五元，營業費用九、四九六、二
    九七元。原告不服，就營業成本中修護部分及營業費用中廣告費項目申請復查後
    ，營業費用中廣告費部分獲追認一三三、九七五元，其餘部分則遭駁回。原告對
    前開駁回部分即原列營業費用中租金支出四九六、三七三元、折舊二四、五八０
    元、薪資支出三００、０００元、伙食費二一、六００元及保險費一五、０００
    元，合計八五七、五五三元，遭轉列修護成本併核部分猶表不服，提起訴願，亦
    遭決定駁回；遂提起本件行政訴訟。
乙、兩造聲明：
一、原告聲明求為判決：
（一）訴願決定及原處分關於將營業費用項下薪資支出三００、０００元、伙食費二
      一、六００元、租金支出四九六、三七三元、保險費一五、０００元及折舊二
      四、五八０元轉列營業成本之核定均撤銷。
（二）訴訟費用由被告負擔。
二、被告聲明求為判決：
（一）原告之訴駁回。
（二）訴訟費用由原告負擔。
丙、兩造主張之理由：
一、原告起訴意旨略謂：
（一）查汽車修護係屬服務業，僅就客戶進廠之車輛更換部分零件，並未改變車輛之
      本質，性質上非屬購入原料經製造、加工產生另一種類型產品之製造加工業。
      汽車修護所產生之收入，分為零件收入及工資收入，其成本僅包括汽車零件之
      耗用成本（零件收入之成本）及現場修護人員之人事費用（工資收入成本），
      其餘皆屬營業費用。
（二）被告轉列修護成本之營業費用中租金支出四九六、三七三元及折舊二四、三八
      ０元應不屬修護成本；另服務廠廠長綜理全廠業務，負責作業調度、客戶聯絡
      、帳款催收、零件管理及與相關單位溝通等，非屬現場汽車維修，其人事費用
      （含薪資支出三００、０００元、伙食費二一、六００元及勞健保費一五、０
      ００元），亦不屬修護成本。
二、被告答辯意旨略謂：
（一）原告以經銷車輛買賣為業，兼營零件修護業務，八十五年度營利事業所得稅結
      算申報，列報營業收入一四九、二五二、五三０元（含修護收入一０、八三二
      、五三０元），營業成本一三八、六九六、二七六元（含修護成本五、九五七
      、八００元），營業費用一一、一三二、八九六元。經被告以營業費用中薪資
      支出六九六、六００元、租金支出四九六、三七三元、折舊二四、五八０元、
      伙食費六八、四００元及保險費三七、七四五元，合計一、三二三、六九八元
      轉列修護成本查核。又以其修護成本無法區分為工資及零件，進銷存亦無法勾
      稽，乃經原告同意依汽車修理業（行業標準代號八九一二─一一）同業利潤標
      準毛利率百分之四十五，核定修護成本為五、九五七、七九九元，營業成本一
      三八、六九六、二七五元，營業費用九、四九六、二九七元。原告不服，就營
      業成本中修護部分及營業費用中廣告費項目申請復查，經獲准追認營業費用中
      廣告費一三三、九七五元，應無不合。
（二）按營業費用依性質劃分為銷售費用及管理費用兩類，前者指可獲得或助長銷貨
      之費用，如廣告費、佣金支出及交際費等是，後者為管理整個企業而發生之費
      用，如總務費用是。經查原告服務廠（保修廠）係專為維修車輛及更換零件而
      設，依據原告出具之書面說明，該廠使用面積約為全部租賃面積之三分之一，
      使用之機器設備本年度應提列之折舊為二四、五八０元。是零件成本、現場維
      修人員之工資為直接人工，廠房租金、折舊及服務廠主管之薪資、伙食與保險
      等支出皆因維修業務而發生，皆應直接歸屬為營業成本內之修護成本，非屬銷
      售費用或管理費用。被告原查依首揭規定將服務廠之租金支出四九六、三七三
      元（依面積比例分攤）、折舊二四、五八０元及服務廠廠長（按應為組長）蘇
      明常之人事費用三三六、六００元（含薪資支出三００、０００元、伙食費二
      一、六００元及保險費一五、０００元），合計八五七、五五三元，自營業費
      用轉列為修護成本，並無不合。
    理  由
一、按「營利事業所得之計算，以其本年度收入總額減除各項成本費用、損失及稅捐
    後之純益額為所得額。」、「稽徵機關進行調查或復查時，納稅義務人應提示有
    關各種證明所得額之帳簿文據；其未提示者，稽徵機關得依查得之資料或同業利
    潤標準，核定其所得額。」行為時所得稅法第二十四條第一項、第八十三條第一
    項定有明文；次按「營利事業之費用與損失，應視其性質分為營業費用（如銷售
    、管理費用）與營業成本（如製造費用），分別審定並轉正。其應歸屬於營業成
    本之費用或損失，原列報於營業費用，經稽徵機關審定轉正者，應就調整部分分
    攤於期末存貨。」營利事業所得稅查核準則第六十條亦有明文。
二、原告八十五年度營利事業所得稅結算申報，列報營業成本一三八、六九六、二七
    六元，營業費用一一、一三二、八九六元；經被告初查核定營業成本一三八、六
    九六、二七五元，營業費用九、四九六、二九七元。原告不服，就營業成本中修
    護部分及營業費用中廣告費項目申請復查，而營業費用中廣告費部分獲追認一三
    三、九七五元，其餘部分（即營業費用中租金支出四九六、三七三元、折舊二四
    、五八０元、薪資支出三００、０００元、伙食費二一、六００元及保險費一五
    、０００元，合計八五七、五五三元轉列修護成本部分）則遭駁回等事實，有被
    告核定通知書、調整法令及依據說明書、原告同意書等附於原處分卷可稽，且為
    兩造所不爭，堪信為真實。
三、至原告主張就汽車修護收入，分為零件收入與工資收入，此兩部分之成本，應僅
    包括汽車零成本、物料、消耗費用及現場作業人員之薪資支出、伙食費、勞健保
    費等人事費用，其餘相關費用應屬營業費用，是以租金支出及折舊轉列修護成本
    ，未符合成本觀念；又服務廠主管（職稱組長）薪資支出、伙食費、保險費等，
    依其工作性質，應屬營業費用云云。經查，所謂「營業成本」，係指商業因銷售
    商品或提供勞務等而應負擔之成本，可分為銷貨成本、勞務成本、業務成本及其
    他營業成本等四類。銷貨成本，一般而言，係買賣業或製造業之營業成本；勞務
    成本或業務成本，則係服務業之營業成本。至於其他營業成本，則指商業因賺得
    其他營業收入而應負擔之成本；至所謂「營業費用」，係指商業在本期內為銷售
    商品或提供勞務等應負擔之費用。本件原告係經銷車輛買賣及兼營零件、修護業
    務，所兼營汽車修護業務之主要營業內容，應係將回廠修護之車輛，拆換零件並
    投入人工及設備檢修；或對車體作板金、補土、烤漆等維修，是原告為完成上開
    修護業務，其對進廠維修之車輛，自當投入直接人工、零件及維修費用，方能交
    車而收取報酬。此不但在毋庸購入汽車零件而僅從事維修之工作，諸如：車輪定
    位、清潔火星塞、電腦檢測、線路調整等，應將其投入之人工及維修費用視為營
    業（修護）成本；在需購入零件更換者，因終需加入人工維修，始足完成汽車修
    護工作，自亦應等同視之，而以營業成本列帳。申言之，原告兼營汽車修護業務
    ，其所購入汽車零件係作為汽車回廠時維修之用，純屬修護之替換品，亦必須再
    加入人工維修，始能完成汽車修護之目的，此與一般汽車零件買賣，直接銷售零
    件予下游之保養廠，並未提供人工之修理行為，殊不相同。準此，依一般成本會
    計觀念，汽車修護之營業成本自包括原物料之耗用、直接人工及其他各項維修費
    用在內，而非僅是汽車零件耗用及修護人員之人事費用而已。是依原告所提該公
    司保修廠組織，訴外人蘇明常係屬該公司保修組長，縱因兼有其他行政職務，亦
    無解於係屬保修業務之直接人工性質，故其薪資支出三００、０００元、伙食費
    二一、六００元及保險費一五、０００元，如上所述，自屬營業成本（其餘保修
    廠半技工林清源、韓金炎、李春見部分之薪資支出、伙食費、保險費轉正營業成
    本部分，原告已表不爭執）。至於修護廠之廠房租金、折舊等費用，乃屬修護部
    門之直接必要費用之一，與汽車銷售部門之推銷、管理費用無關，自屬營業成本
    ，是原告前開主張尚無可取。
四、綜上所述，本件原告八十五年度營利事業所得稅結算申報，列報營業收入一四九
    、二五二、五三０元，其中修護部分之收入為一０、八三二、五三０元，列報營
    業成本一三八、六九六、二七六元，其中修護部分之成本為五、九五七、八００
    元，被告以薪資支出六九六、六００元、租金支出四九六、三七三元、折舊二四
    、五八０元、伙食費六八、四００元及保險費三七、七四五元，轉列修護成本併
    核；又以其修護成本部分，因無法區分工資、零件，且進銷存無法勾稽查核，乃
    經原告同意其成本依其汽車修護（行業代號：八九一二─一一）同業利潤標準毛
    利率百分之四十五計算，核定修護部分之成本為五、九五七、七九九元，並無不
    合。復查決定、訴願決定遞予維持，亦無違誤；原告起訴意旨求為均予撤銷，為
    無理由，應予駁回。
據上論結，本件原告之訴為無理由，爰依行政訴訟法第一百九十五條第一項後段、第
九十八條第三項前段，判決如主文。
中      華      民      國    九十二    年      八      月     十九     日
                              高雄高等行政法院第三庭
                                          審判長法官   江幸垠
                                          法      官   林石猛
                                          法      官   戴見草
右為正本係照原本作成。
如不服本判決，應於判決送達後二十日內向本院提出上訴書狀，其未表明上訴理由者
，應於提起上訴後二十日內向本院提出上訴理由書（須按對造人數附繕本）；如於本
判決宣示或公告後送達前提起上訴者，應於判決送達後二十日內補提上訴理由書（須
附繕本）。未表明上訴理由者，逕以裁定駁回。
提起上訴應預繳送達用雙掛號郵票七份（每份三十四元）。
中      華      民      國    九十二    年      八      月     十九     日
                                          法院書記官   嚴寶明


司法院資訊處製作；財團法人民間司法改革基金會備份。
